臺灣高等法院臺南分院刑事判決
                                    110年度上訴字第592號
                                    110年度上訴字第937號
上  訴  人  臺灣臺南地方檢察署檢察官
上  訴  人  
即  被  告  徐顥瑋


選任辯護人  蔡弘琳律師
            蔡進欽律師
            鍾旺良律師
上  訴  人  
即  被  告  黃柏偉


上列上訴人等因被告等妨害自由等案件，不服臺灣臺南地方法院
108年度訴字第748號中華民國110年1月29日、110年5月31日第一
審判決（起訴案號：臺灣臺南地方檢察署107年度偵字第8275號
），提起上訴，本院判決如下：
    主  文
上訴駁回。
徐顥瑋緩刑伍年，並應於緩刑期間內，以如附表所示之方式支付
被害人江宗穎。
    事實及理由
壹、犯罪事實：
    徐顥瑋與黃柏偉為朋友關係，其等與數名真實姓名年籍均不
    詳之成年男子（下稱數名成年男子），於民國106年8月17日
    凌晨，在台南市○○街「○會館」飲酒，徐顥瑋於同日8時50分
    許，以網路電話FACETIME邀約友人邵舒涵前來飲酒時，因於
    電話中與斯時於邵舒涵身旁之江宗穎發生言語衝突，竟與黃
    柏偉及上開數名成年男子，共同基於侵入住宅及傷害之犯意
    聯絡，於106年8月17日9時2分許，前往江宗穎與斯時女友陳
    羽蓁共同居住之臺南市○○區○○路000巷000號0樓00室，未經
    江宗穎之同意，即無故侵入江宗穎上開居所內，徐顥瑋、黃
    柏偉及數名成年男子並於居所內與江宗穎發生扭打，並將江
    宗穎扭打拖拉至2樓走廊，或以徒手毆擊、或以腳踹、或持
    滅火器攻擊江宗穎之方式，共同傷害江宗穎，致江宗穎受有
    頭部外傷併雙側顱內出血、左眼眶下緣骨折、鼻骨骨折並嗅
    覺受損、牙齒斷裂及口腔撕裂傷、右前臂撕裂傷及擦挫傷、
    後頸及雙上臂鈍挫傷等傷害。
貳、認定犯罪事實所憑之證據及理由：
一、證據能力部分：
    本判決所引用為判斷基礎之下列證據，關於被告以外之人於
    審判外陳述之傳聞供述證據，檢察官、被告及選任辯護人於
    本院均同意作為證據使用，或知有傳聞證據之情形而未於言
    詞辯論終結前聲明異議（見本院卷1第92-94、124-130頁）
    ，本院審酌該等證據作成時之情況，認為適當，均具有證據
    能力。
二、證明力部分：
    上開犯罪事實，業據被告徐顥瑋、黃柏偉於警詢、偵查、原
    審及本院審理時坦承不諱（見警卷第1-7頁、偵卷第160-161
    頁、原審卷1第69、475-476頁、本院卷1第90、130-132頁）
　　核與告訴人江宗穎於偵查中、證人陳羽蓁、楊可晨（即翁紫
    漩）、王乙安、邵舒涵於偵查中證述之情節相符（見偵卷第
    67-68、97-99、113-114、133-134、160頁），並有○○○租賃
    契約書1份、郭綜合醫院診斷證明書、患者病危通知單各1份
    、郭綜合醫院107年11月7日郭綜發字第000000000號函附之
    急診病歷0份、現場照片12張、監視器拍攝畫面擷取照片26
    張、路口監視器拍攝畫面擷取照片5張、車輛詳細資料報表4
    份、臺南市政府警察局第四分局108年12月18日南市警四偵
    字第0000000000號函1份、原審109年5月13日、110年1月6日
    勘驗筆錄各1份（見警卷第32-33、35-41、63-68、81-93、9
    4-100、135-138頁、偵卷第75、103頁、原審卷1第109-111
    、195-196、481-483頁）附卷可稽，另有扣案之「○○路000
    巷000號監視器」光碟1片可資佐證。被告徐顥瑋、黃柏偉上
    開任意性自白，核與事實相符，堪以採信。
三、綜上所述，本件事證明確，被告上開犯行，足以認定，應依
    法論科。
參、論罪科刑部分：
一、被告行為後，刑法第277條第1項之規定業於108年5月29日修
    正公布，並於同年月31日生效，修正前刑法第277條第1項之
    法定刑為「3年以下有期徒刑、拘役或1千元以下罰金」，修
    正後之法定刑則為「5年以下有期徒刑、拘役或50萬元以下
    罰金」，經比較修正前後之規定，以修正前之規定有利於被
    告，自應適用修正前刑法第277條第1項之規定論處。又被告
    行為後，刑法第306條第1項固於108年12月25日修正公布，
    並自108年12月27日生效，然該次修正僅係將刑法第306條第
    1項原定應依刑法施行法第1條之1第2項規定修正提高30倍之
    罰金數額，換算調整予以明定，以增加法律明確性及使刑法
    分則各罪罰金數額具內在邏輯一致性（修正說明參照），是
    其構成要件、法定刑並無變動，尚非法律變更，自應適用裁
    判時即修正後之規定，而無新舊法比較問題。
二、核被告所為，係犯刑法第306條第1項之侵入住宅罪及修正前
    刑法第277條第1項之傷害罪。
三、被告徐顥瑋、黃柏偉及數名成年男子就上開犯行，有犯意之
    聯絡及行為之分擔，應論以共同正犯。
四、被告徐顥瑋、黃柏偉為對告訴人實行傷害犯行而侵入本件居
    所，所為均係本於傷害告訴人之目的，其犯罪時間、地點密
    接，行為有部分重合，顯係出於同一決意為之，應論以想像
    競合犯，均依刑法第55條規定從重論以傷害罪。
肆、不另為無罪諭知部分：
一、公訴意旨另以：被告徐顥瑋、黃柏偉及數名成年男子另基於
    剝奪告訴人行動自由之犯意聯絡，而將告訴人由本件居所拖
    行至2樓走廊，圍毆致告訴人陷於昏迷，再合力將告訴人扛
    至本件居所所在大樓1樓（下稱1樓）大門外之道路，然因陳
    羽蓁之哀求始作罷離去，因認被告另涉犯刑法第302條第1項
    之剝奪他人行動自由罪嫌。
二、按犯罪事實應依證據認定之，無證據不得認定其犯罪事實，
    刑事訴訟法第154條第2項定有明文。次按，認定不利於被告
    之事實，須依積極證據，苟積極證據不足為不利於被告事實
    之認定，即應為有利於被告之認定，更不必有何有利之證據
    ；且刑事訴訟法上所謂認定犯罪事實之證據，係指足以認定
    被告確有犯罪之積極證據而言，該項證據自需適合於被告犯
    罪事實之認定，始得採為斷罪資料。如未能發現相當證據，
    或證據不足以證明，自不能以推測或擬制之方法，以為裁判
    之基礎。又刑事訴訟法第161條第1項規定檢察官就被告犯罪
    事實，應負舉證責任，並指出證明之方法，故檢察官對於起
    訴之犯罪事實，應負提出證據及說服之實質舉證責任，倘其
    所提出之證據，不足為被告有罪之積極證明，或其闡明之證
    明方法，無從說服法官以形成被告有罪之心證，基於無罪推
    定之原則，自應為被告無罪判決之諭知。
三、公訴意旨認被告徐顥瑋、黃柏偉另涉犯前揭犯行，無非係以
    告訴人江宗穎、證人陳羽蓁、王乙安、邵舒涵、楊可晨之證
    述、現場監視器畫面為其論據。被告徐顥瑋、黃柏偉固坦認
    其等及數名成年男子有將昏迷之告訴人扛移至1樓大門外道
    路之行為，惟否認有何剝奪告訴人行動自由之犯行，均辯稱
    ：我們當時見告訴人陷於昏迷，想要趕快用我們開來的車直
    接載告訴人儘快就醫，才合力將昏迷中的告訴人扛移至自小
    客車後座，發動該車而準備要就近送往郭綜合醫院時，陳羽
    蓁進入該車內叫我們不要載走告訴人，我們有向陳羽蓁表示
    係要將告訴人送去醫院，但陳羽蓁說不要、她要自己送告訴
    人去醫院，就讓告訴人被抬下車後，車子才離開，我們並沒
    有剝奪告訴人行動自由的意思。被告徐顥瑋之選任辯護人則
    為其辯護稱：依證人陳羽蓁、楊可晨於原審審理時之證述，
    其等確有聽聞有人要將告訴人送醫，且依證人王乙安、邵舒
    涵之證述，其等亦未聽聞被告等人欲強行帶走告訴人之言詞
    ，此外，被告亦無任何具體阻擋陳羽蓁跟隨或阻止其將告訴
    人抬下車之舉動，難認被告有剝奪告訴人行動自由之犯行。
四、本院之判斷：
　㈠被告徐顥瑋、黃柏偉與數名成年男子於上開時、地，曾將告
    訴人由告訴人之居所拖行至2樓走廊，圍毆致告訴人陷於昏
    迷後，又合力將告訴人扛至該居所所在大樓1樓大門外之道
    路，再將告訴人抬移至被告徐顥瑋等人停放於道路旁之自小
    客車後座之事實，業據證人陳羽蓁證述明確（見偵卷第134
    頁、原審卷1第461-462頁），並有監視器拍攝畫面擷取照片
    3張（見警卷第91-92頁）、原審勘驗筆錄（見原審卷1第481
    -483頁）附卷可參，且為被告徐顥瑋、黃柏偉所不否認（見
    本院卷1第57、79頁），此部分之事實，堪以認定。
　㈡關於告訴人被抬至自小客車內之過程，證人陳羽蓁於原審審
    理時證稱：當天江宗穎從我房間門口被拉出去，被打在地下
    ，後來他被拖到樓下，我跟著下去，他們把他帶到車上我有
    跟著上車，我一直要把江宗穎拉下車救他，沒有人阻止我把
    他拉下車，當時我跟江宗穎在後座時，徐顥瑋也在後座，他
    說要載他去醫院，但是他們把人打成這樣我怎麼知道是真的
    要去醫院；當時駕駛座有人，車子也發動了；當時被告沒有
    阻止我，他們那邊有7、8個人，如果被告阻止我，我無法移
    動江宗穎（見原審卷1第461-463、466-468頁），核與證人
    楊可晨於原審審理時所證稱：當天江宗穎被打時，我在現場
    ，在他被抬到1樓時，我聽到有人說要把江宗穎送醫院，是
    在場7、8個男生說的（見原審卷1第198-200、205頁）等語
    相符。而證人陳羽蓁、楊可晨均為告訴人之朋友，且與被告
    2人均不相識，陳羽蓁與告訴人於案發時更為男女朋友關係
    ，衡情實無為維護被告而為虛偽證述之動機。是證人陳羽蓁
    、楊可晨前揭證述，應可採信，被告徐顥瑋、黃柏偉辯稱其
    等將告訴人帶至車上，並非為剝奪告訴人之行動自由，而係
    為將告訴人送醫救治乙節，非無憑據。
　㈢再者，告訴人江宗穎於被毆當時已陷於昏迷而無意識乙節，
    業據告訴人於偵查中證述明確（見偵卷第66-67頁），被告
    徐顥瑋、黃柏偉等人既已將告訴人帶至自小客車內，告訴人
    已毫無反抗或自行離去之能力，且斯時自小客車正發動中，
    業據證人陳羽蓁證述明確，已如前述，足認其等如欲剝奪告
    訴人之行動自由，強行將告訴人帶走實屬易事，無須理會證
    人陳羽蓁之勸阻。更何況被告徐顥瑋、黃柏偉等人一方人多
    勢眾，陳羽蓁及告訴人方面已處於劣勢之一方，倘若被告徐
    顥瑋、黃柏偉等人確有強行帶走告訴人而剝奪其行動自由之
    意，陳羽蓁根本無力勸阻，被告徐顥瑋、黃柏偉又豈會容許
    陳羽蓁將告訴人抬下車而其間無任何出言或出手阻止之情形
    ？由此益證被告徐顥瑋、黃柏偉主觀上並無剝奪告訴人行動
    自由之犯意，應屬明確。
　㈣至於證人王乙安、邵舒涵雖均指證告訴人遭被告2人及數名成
    年男子圍毆，然均未提及被告2人有何欲強行帶走告訴人之
    言語（見警卷第10-16頁、偵卷第97-99、111-115頁）；另
    現場監視器畫面僅能證明告訴人遭毆打及抬出大樓之過程，
    惟亦無法證明被告徐顥瑋、黃柏偉等人將告訴人抬出大樓之
    目的，係為剝奪其行動自由，尚難以被告徐顥瑋、黃柏偉等
    人曾將告訴人抬出大樓門外並帶至其等駕駛之自小客車內，
    即認其等係為剝奪告訴人之行動自由。
五、綜上所述，依檢察官所提出之證據，顯然無法說服本院形成
    被告徐顥瑋、黃柏偉有罪之確信，本院就被告徐顥瑋、黃柏
    偉是否涉犯剝奪行動自由罪，仍有合理懷疑存在，依據上述
    說明，尚不能證明被告徐顥瑋、黃柏偉犯罪。又起訴書雖認
    被告徐顥瑋、黃柏偉所涉剝奪行動自由罪，與前揭侵入住宅
    及傷害罪間應予分論併罰，惟公訴人於原審已當庭表示上開
    犯行係為一行為觸犯數罪名之想像競合犯（見原審卷1第483
    -484頁），爰就此部分不另為無罪之諭知。
伍、維持原判決之理由：
一、原審依前揭事證，適用刑法第2條第1項前段、第28條、第27
    7條第1項（修正前）、第306條第1項、第55條、刑法施行法
    第1條之1第1項之規定，並審酌被告黃柏偉因被告徐顥瑋與
    告訴人存有爭執，其等竟未能適度管控自己之情緒，夥同數
    名成年男子侵入告訴人之居所，並合力以徒手毆擊、腳踹、
    持滅火器攻擊之方式圍毆告訴人，致告訴人因而受有頭部外
    傷併雙側顱內出血、左眼眶下緣骨折、鼻骨骨折並嗅覺受損
    、牙齒斷裂及口腔撕裂傷、右前臂撕裂傷及擦挫傷、後頸及
    雙上臂鈍挫傷等達損及頭部程度之嚴重傷勢，使告訴人之身
    心承受巨大苦痛，然念及被告徐顥瑋、黃柏偉犯後尚知坦承
    犯行，態度並非惡劣，且考量告訴人所受傷勢非僅輕微之皮
    肉外傷，而被告黃柏偉亦未與告訴人和解賠償而實質撫慰告
    訴人傷痛（被告徐顥瑋於本院已與告訴人達成和解），復兼
    衡被告徐顥瑋自陳其大學就讀中、從事夜市攤販而須扶養妻
    子、女兒，被告黃柏偉自陳其高中畢業、在家幫忙、無人須
    扶養等一切情狀，分別量處有期徒刑8月、7月；另敘明供本
    件傷害犯行使用之滅火器，係本件居所所在大樓之物，並非
    被告徐顥瑋、黃柏偉及數名成年男子所有，亦非違禁物或須
    義務沒收之物，故不併予宣告沒收；復認因無證據證明被告
    徐顥瑋、黃柏偉被訴剝奪行動自由罪嫌部分，而就此部分不
    另為無罪之諭知。
二、經核原判決認事用法並無違誤，量刑亦稱允當，不另為無罪
    諭知部分其採證法則於法相容，亦與經驗法則、論理法則無
    悖。被告徐顥瑋、黃柏偉上訴意旨指摘原判決量刑過重，檢
    察官上訴意旨除指摘原判決量刑過輕，另就不另為無罪諭知
    部分認被告等人既已將告訴人合力扛抬至1樓大門外，其等
    辯稱要載告訴人就醫等語，證據尚嫌不足；且其等行為業已
    剝奪告訴人行動自由既遂，是否容許陳羽蓁將告訴人抬下車
    ，仍難解免其等原已既遂之犯行。惟查：
　㈠按量刑之輕重，屬事實審法院得依職權自由裁量之事項，苟
    已斟酌刑法第57條各款所列情狀，而未逾越法定刑度，不得
    遽指為違法。原審法院所量處被告徐顥瑋、黃柏偉之刑責，
    已審酌其等素行、犯罪所生危害、犯罪情狀、智識程度、家
    庭狀況及犯罪後態度等一切情狀，於法定刑度內妥為裁量，
    並無不當或違法之情形，復與比例原則、平等原則、罪責相
    當原則相合。是被告徐顥瑋、黃柏偉指摘原判決量刑過重，
    檢察官指摘原判決量刑過輕，均無理由，應予駁回。　
　㈡被告徐顥瑋、黃柏偉客觀上雖已將告訴人扛移至自小客車內
    ，惟主觀上是否有剝奪行動自由之犯意，仍應視此舉動之原
    因及目的是否係為強行剝奪告訴人之行動自由，抑或係欲將
    告訴人送至醫院治療而定，並非其等客觀上有此行為，即一
    概認定所為已該當於剝奪行動自由既遂罪。再者，檢察官對
    於起訴之犯罪事實，應負提出證據及說服之實質舉證責任，
    被告無自證己罪之義務，而證人陳羽蓁、楊可晨於原審審理
    時既已證稱被告等人於毆打告訴人後，曾表示要將告訴人送
    醫救治等語，則被告徐顥瑋、黃柏偉前揭所辯應與事實相符
    ，足以採信，實難認其等主觀上有剝奪行動自由之犯意。上
    訴意旨認被告徐顥瑋、黃柏偉此部分辯解證據尚嫌不足，非
    但與卷內事證有違，亦忽略被告不自證己罪原則，實無理由
    ，應予駁回。
三、查被告徐顥瑋前於102年間雖曾因肇事逃逸案件，經法院判
    處有期徒刑7月，緩刑2年確定，惟於緩刑期滿緩刑之宣告未
    經撤銷未再犯案，其刑之宣告失其效力，有臺灣高等法院被
    告前案紀錄表在卷足參（見本院卷1第163-165頁），因一時
    失慮致罹刑典，而被告於本院已與告訴人達成和解，約定被
    告須給付告訴人新台幣（下同）100萬元，並已先行賠償告
    訴人215,000元，其餘則分期給付，告訴人並已同意給予被
    告緩刑之機會，有本院和解筆錄、匯款申請書、轉帳明細表
    附卷可參（見本院卷1第99-100、141、167頁），足認被告
    徐顥瑋經此偵審程序，當知警惕，應無再犯之虞。是本院審
    酌上情，因認所宣告之刑以暫不執行為適當，爰依刑法第74
    條第1 項第1 款規定，諭知宣告緩刑5 年，以啟自新，並為
    督促被告徐顥瑋履行和解條件，另依刑法第74條第2 項第3 
    款規定，命被告徐顥瑋於緩刑期間內依如附表所示之方式支
    付被害人，如未依本判決支付，前揭緩刑宣告得依刑法第75
    條之1第1項第4 款之規定予以撤銷，附此敘明。
陸、應適用之法條：
一、刑事訴訟法第368條。
二、刑法第74條第1項第1款、第2項第3款。
本案經檢察官陳狄建提起公訴，檢察官廖羽羚提起上訴，檢察官
蔡麗宜到庭執行職務。
中　　華　　民　　國　　110 　年　　11　　月　　24　　日
                  刑事第七庭    審判長法  官  吳勇輝
                                      法  官  黃國永
                                      法  官  吳錦佳
以上正本證明與原本無異。
被告二人不得上訴。
檢察官如不服本判決應於收受本判決後20日內向本院提出上訴書
，其未敘述上訴理由者並得於提起上訴後20日內向本院補提理由
書。
　　　　　　　　　　　　　　　　　　　書記官  王杏月
中　　華　　民　　國　　110 　年　　11　　月　　24　　日
本判決論罪科刑條文：
中華民國刑法第277條第1項（修正前）
傷害人之身體或健康者，處3年以下有期徒刑、拘役或1千元以下
罰金。
中華民國刑法第306條第1項
無故侵入他人住宅、建築物或附連圍繞之土地或船艦者，處1年
以下有期徒刑、拘役或9千元以下罰金。
附表：
被告應自民國一一０年十二月十五日起至一一五年二月十五日止，於每月十五日前各支付新臺幣壹萬伍仟元予被害人江宗穎；另於一一五年三月十五日支付新臺幣貳萬元予被害人江宗穎。 

全案卷證對照表：
NO 本院卷證簡稱 原卷名稱 1 警卷 臺南市政府警察局第四分局南市警四偵字第1060469593號卷 2 他字卷 臺灣臺南地方檢察署107年度他字第179號卷 3 偵卷 臺灣臺南地方檢察署107年度偵字第8275號卷 4 病歷卷 郭綜合醫院107年11月5日急診病歷 5 原審卷1 臺灣臺南地方法院108年度訴字第748號卷(卷一) 6 原審卷2 臺灣臺南地方法院108年度訴字第748號卷(卷二) 7 請上卷1 臺灣臺南地方檢察署110年度請上字第63號卷 8 請上卷2 臺灣臺南地方檢察署110年度請上字第150號卷 9 本院卷1 臺灣高等法院臺南分院110年度上訴字第592號卷 10 本院卷2 臺灣高等法院臺南分院110年度上訴字第937號卷